【裁判字號】    98,交聲,1646
【裁判日期】    981130
【裁判案由】    聲明異議
【裁判全文】
臺灣彰化地方法院交通事件裁定        98年度交聲字第1646號
移送機關即
原處分機關    交通部公路總局臺中區監理所彰化監理站
異  議  人
即受處分人    甲○○
上列異議人即受處分人因違反道路交通管理處罰條例案件，對於
交通部公路總局臺中區監理所彰化監理站民國98年11月6 日所為
之處分（原處分案號：彰監四字第裁64—NJ0000000 號），聲明
異議，本院裁定如下：
    主  文
異議駁回。
    理  由
一、原處分意旨略以：異議人即受處分人甲○○於民國98年5月2
    2日13時51分許，駕駛其所有之車牌號碼7320-UQ號自小客車
    ，行經高雄縣大寮鄉○○○路與民貴街口，因「不遵守道路
    交通標線之指示」之違規事實，為高雄縣政府警察局交通隊
    以高縣警交字第 NJ0000000號舉發違反道路交通管理事件通
    知單逕行舉發，並完成送達程序，異議人未於期限內到案，
    遂於98年11月6日以彰監四字第裁64─NJ0000000號裁決書，
    裁處罰鍰新臺幣（下同）1,500元，於法應無不合等語。
二、聲明異議意旨略以：異議人對於上揭違規事實並無異議，但
    因長期居住於高雄，並未收到罰單致逾期繳納罰鍰而遭裁處
    1,500元部分，爰依法聲明異議云云。
三、按駕駛人駕駛汽車，應遵守道路交通標誌、標線、號誌之指
    示，並服從交通指揮人員之指揮，道路交通安全規則第90條
    定有明文。又汽車駕駛人，駕駛汽車不遵守道路交通標線之
    指示者，處900元以上1,800元以下罰鍰，道路交通管理處罰
    條例第60條第2項第3款規定甚明。另駕駛人駕駛汽車不遵守
    道路交通標線之指示，而逾越應到案期限60日以上，繳納罰
    鍰或逕行裁決處罰者，處1,800元之罰鍰，違反道路交通管
    理事件統一裁罰基準表亦有明定。
四、經查：
(一)、本件受處分人即異議人甲○○所有之車牌號碼7320-U Q號自
    小客車，於98年5 月22日13時51分許，行經高雄縣大寮鄉○
    ○○路與民貴街口，因「不遵守道路交通標線之指示」之違
    規事實，為高雄縣政府警察局交通隊以高縣警交字第NJ0000
    000 號舉發違反道路交通管理事件通知單逕行舉發，並完成
    送達程序，異議人未於期限內到案，遂於98年11月6 日以彰
    監四字第裁64─NJ0000000 號裁決書，裁處罰鍰1,500 元等
    情，有上開舉發違反道路交通管理事件通知單及交通部公路
    總局臺中區監理所彰化監理站違反道路交通管理事件裁決書
    各1 紙及舉發照片2 張在卷可稽，復為異議人所不爭執，是
    上開事實足堪認定。
(二)、異議人雖以前詞置辯，惟按行為人有本條例之情形者，應填
    製舉發違反道路交通管理事件通知單，並於被通知人欄予以
    勾記，逕行舉發者，應按已查明之資料填註車牌號碼、車輛
    種類、車主姓名或地址，並於通知單上方空白處加註逕行舉
    發之文字後，由舉發機關送達被通知人；處理違反道路交通
    管理事件，有關文書送達之程序，依行政程序法之規定，違
    反道路交通管理事件統一裁罰基準及處理細則第11條第1 項
    第4 款、第5 條分別定有明文。送達，於應受送達人之住居
    所、事務所或營業所為之。於應送達之處所不獲會晤應受送
    達人時，得將文書付與有辦別事理能力之同居人、受僱人或
    應送達處所之接收郵件人員。送達，不能依前2 條規定為之
    者，得將文書寄存送達地之地方自治或警察機關，並作送達
    通知書2 份，1 份黏貼於應受送達人住居所、事務所、營業
    所或其就業處所門首，另1 份交由鄰居轉交或置於該送達處
    所信箱或其他適當位置，以為送達。前項情形，由郵政機關
    為送達者，得將文書寄存於送達地之郵政機關。寄存機關自
    收受寄存文書之日起，應保存3 個月，行政程序法第72條第
    1 項前段、第73條第1 項、第74條亦分別定有明文。至行政
    程序法關於送達規定所稱之「住居所」係民法上之概念，以
    住所而言，自係指當事人依一定事實，足認以久住之意思，
    住於一定之地域者，即為設定其住所於該地；所謂「一定事
    實」，包括戶籍登記、居住情形等，而於無其他居住事實足
    以認定當事人之住居所時，尤應以戶籍登記資料為主要依據
    ，此亦據法務部90年法律字第047647號函釋明確。
(三)、查上開舉發通知單，於98年7 月14日由高雄縣政府警察局交
    通隊委由郵政機關送達至異議人當時之戶籍地「彰化縣彰化
    市○○里○○路○ 段58號之22」，因未獲會晤異議人本人，
    亦無受領文書之同居人、受雇人或應送達處所知接收郵件人
    員，即於98年7 月15日將該通知單寄存在送達地之彰化郵局
    23支局，並作成送達通知書2 份，1 份黏貼於應受送達人住
    居所門首，另1 份置於該送達處所信箱內，以為送達等情，
    此有高雄縣政府警察局交通隊高縣警交字第NJ0000000 號舉
    發通知單、送達證書影本及高雄縣政府警察局98年10月20日
    高縣警交字第0980047099號函各1 紙附卷可參，是該舉發通
    知單業已完成合法送達程序無誤。
(四)、另按道路交通管理處罰條例第23條第1 項規定，汽車所有人
    名稱、地址如有變更，應向公路監理機關辦理登記。異議人
    甲○○之戶籍地自94年8 月8 日起即遷入「彰化縣彰化市○
    ○里○○路○ 段58號之22」，此有異議人之戶籍資料表1 紙
    在卷可稽。是異議人因故未居住戶籍地，本應依上開規定，
    向公路監理機關辦理登記；異議人既未辦理此項變更登記，
    核係異議人自己之過失，不可歸責於原舉發機關或監理機關
    。原舉發機關無從得知異議人之實際居住處所為何，依法定
    地址寄送違規通知單，因未獲會晤本人亦無受領文書之同居
    人、受雇或應送達處所接收郵件人員，而依法改以寄存送達
    方式，該送達程序自屬合法無疑，縱應受送達人實際上未領
    取郵件，仍不影響原已發生之送達效力。異議人既未於原舉
    發通知單應到案日期98年8 月10日前到案說明，則原處分機
    關於98年11月6 日依道路交通管理處罰條例第60條第2 項第
    3 款及違反道路交通管理事件統一裁罰基準表等規定，以彰
    監四字第裁64－NJ0000000 號裁決書裁處罰鍰1,500 元，經
    核尚無違誤，本件聲明異議人之異議為無理由，應予駁回。
據上論斷，應依道路交通案件處理辦法第19條，裁定如主文。
中    華    民    國    98    年    11    月    30    日
                  交通法庭            法  官  鮑慧忠
以上正本證明與原本無異。
如不服本裁定，應於裁定送達後五日內向本院提出抗告狀( 須附
抗告狀繕本 )。
中    華    民    國    98    年    11    月    30    日
                                      書記官  林子惠


司法院資訊處製作；財團法人民間司法改革基金會備份。
